【裁判字號】    97,訴,2825
【裁判日期】    970923
【裁判案由】    毒品危害防制條例
【裁判全文】
臺灣板橋地方法院刑事判決              97年度訴字第2825號
公  訴  人  臺灣板橋地方法院檢察署檢察官
被      告  乙○○
                    （另案於臺灣臺北監獄臺北分監執行）
上列被告因違反毒品危害防制條例案件，經檢察官提起公訴（97
年度偵字第16674 號），本院判決如下：
    主  文
乙○○轉讓第二級毒品，累犯，處有期徒刑拾月。
扣案之美沙冬貳點伍顆均沒收銷燬之。
    事  實
一、乙○○：(一)於民國91年間，因軍法搶奪案件，經國防部北部
    地方軍事法院以91年度信審字第223 號判決判處有期徒刑1
    年確定，送監執行於93年4 月1 日假釋出監，於93年6 月13
    日假釋期滿，假釋未經撤銷，以已執行完畢論；(二)於95年間
    ，因違反毒品危害防制條例（施用毒品）案件，經本院以96
    年度訴緝字第183 號判決分別判處有期徒刑8 月、4 月，依
    序減為有期徒刑4 月、2 月，應執行有期徒刑5 月確定；(三)
    於同年間，復因竊盜案件，經本院以96年度易緝字第118 號
    判決判處有期徒刑8 月，減為有期徒刑4 月確定；(四)於96年
    間，因違反毒品危害防制條例（施用毒品）案件，經本院以
    96 年 度訴字第3309號判決分別判處有期徒刑7 月、3 月，
    應執行有期徒刑8 月確定；(五)於同年間，因竊盜案件，經臺
    灣士林地方法院以96年度易字第1535號判決判處有期徒刑8
    月確定，(六)於同年間，再因竊盜案件，經同法院以96年度易
    字第2024號判決判處有期徒刑1 年，減為有期徒刑6 月確定
    ；上開(四)至(六)所示之數罪刑，經同法院以97年度聲字第371
    號裁定定應執行有期徒刑1 年7 月確定；(七)於97年間，因竊
    盜案件，經本院以97年度易字第974 號判決分別判處有期徒
    刑8 月、10月、9 月，上開有期徒刑9 月部分，經減為有期
    徒刑4 月又15日，並連同不應減刑之有期徒刑8 月、10月部
    分，合併定應執行有期徒刑1 年6 月，復經臺灣高等法院以
    97年度上易字第1859號判決駁回上訴確定（前揭(二)至(七)所示
    之數罪刑，現經送監執行中）。詎其猶不知悔改，明知美沙
    冬（Methadone） 業經毒品危害防制條例列為第二級毒品，
    不得轉讓，而其因本身接受毒品治療而隨身攜帶第二級毒品
    美沙冬9 顆，嗣於96年7 月27日22時8 分許，在臺北縣新莊
    市○○路、瓊林南路口之地下道前，因施用第二級毒品安非
    他命案件，與友人甲○○一同為警查獲，因查獲警員疏未發
    現其身上尚藏放有第二級毒品美沙冬9 顆，即將其與甲○○
    共同帶回位於臺北縣板橋市○○路○ 段52號之臺北縣政府警
    察局板橋分局之拘留室，旋於翌日（即96年7 月28日）約19
    、20時許，乙○○見友人甲○○毒癮發作，即基於轉讓第二
    級毒品之犯意，趁看守之警員不注意之際，將其身上所藏放
    之第二級毒品美沙冬其中5 顆無償轉讓予甲○○（另餘4 顆
    供己施用），甲○○隨即於板橋分局拘留室內，趁機施用1
    顆第二級毒品美沙冬，再於警解送臺灣板橋地方法院檢察署
    之途中，又趁機施用1 顆第二級毒品美沙冬（合計施用2顆
    第二級毒品美沙冬）以解癮，再將所餘第二級毒品美沙冬3
    顆藏放於其身上。嗣於97年7 月29日1 時許，經檢察官諭知
    送監執行而為警解送至臺灣臺北看守所辦理入所手續時，為
    監所管理員於甲○○身上查獲前開所餘之第二級毒品美沙冬
    3 顆（因鑑驗使用0.5 顆，餘2.5 顆），再於乙○○身上查
    獲第二級毒品美沙冬4 顆，且經採集甲○○之尿液送驗，始
    悉上情。
二、案經臺灣板橋地方法院檢察署檢察官自動檢舉偵查起訴。
    理  由
甲、證據能力：
    本案公訴人所引用之卷證資料（包含人證與文書證據），並
    無證據證明係公務員違背法定程序所取得，又被告以外之人
    於審判外之陳述，經核並無非出於自由意願而為陳述或遭違
    法取證及顯有不可信之情況，再卷內之文書證據，亦無刑事
    訴訟法第159 條之4 之顯有不可信之情況與不得作為證據之
    情形，且被告乙○○迄本院言詞辯論終結前均未聲明異議，
    依刑事訴訟法第159 條至159 條之5 之規定，均有證據能力
    ，合先敘明。
乙、實體方面：
一、訊據被告乙○○矢口否認有何轉讓第二級毒品美沙冬之犯行
    ，辯稱：伊未轉讓美沙冬予甲○○，當日伊身上之美沙冬係
    由查獲警員取出，並將之放在警局辦公室桌上，然後伊即遭
    警員借提出去，直至翌日返回警局辦公室製作警詢筆錄，隨
    即為警解送至臺灣板橋地方法院檢察署，伊並不知甲○○係
    何時拿走伊所有之美沙冬云云。惟查：
  (一)上揭被告如何無償讓與美沙冬5 顆予甲○○施用之事實，業
    據證人甲○○於警詢時證稱：（問：於你身上搜出之美沙冬
    〈筆錄誤繕為美沙酮〉從何而來？）跟我同案進看守所的朋
    友拿的，他叫阿宏（乙○○）。（問：你所稱乙○○〈男、
    Ｚ000000000、70.02.03〉經現場指認是否為本人？）是他本
    人。我於民國96年7 月28日晚上大約7 、8 點左右，在臺北
    縣板橋分局內，趁沒有人注意時乙○○拿給我。大概5 …粒
    ，我……吃了兩粒。我那時因安非他命毒品案遭警方查獲。
    我第一次施用毒品美沙冬，於96年7 月28日晚上大約7 、8
    時左右，在板橋分局內使用。……我直接以口服使用。（問
    ：你跟乙○○所拿之美沙冬錠以多少代價購買？）不用錢等
    語（見偵查卷第5 、6 頁），並於偵查中具結證稱：（問：
    96年7 月29日到臺北看守所報到時，是否被查獲攜帶美沙冬
    〈內含3 粒〉1 包？）有。（問：上開毒品來源？）那是乙
    ○○在96年7 月28日晚上7 、8 時，在板橋分局拿給我的。
    （問：乙○○如何把毒品拿給你？）在分局時謝私底下偷偷
    塞給我1 包。（問：謝有無跟你收錢？）沒有，那是送我的
    等語（見偵查卷第26、27頁），可知被告轉讓予證人甲○○
    之第二級毒品美沙冬之數量為5 顆，亦即證人甲○○身上為
    監所管理員所查扣之3 顆，再加上其已施用之2 顆，合計5
    顆。再者，甲○○為臺灣臺北看守所之監所管理員查獲攜帶
    第二級毒品美沙冬，而經採集其尿液送請臺灣檢驗科技股份
    有限公司，先以EIA 酵素免疫分析法初步檢驗，再以GC/MS
    氣相層析質譜儀法確認檢驗，呈Methadone （美沙冬）陽性
    反應，有該公司96年12月18日濫用藥物尿液檢驗報告1 紙在
    卷足參（見偵查卷第33頁），此外，並有查獲照片2 張附卷
    可佐（見偵查卷第19頁）及被告轉讓予甲○○之第二級毒品
    美沙冬2.5 顆（原扣得3 顆，因鑑驗使用0.5 顆）扣案可資
    佐憑，而上開扣案之物，經送請臺灣檢驗科技股份有限公司
    鑑定，確呈Methadone （美沙冬）陽性反應，並因鑑驗使用
    半顆0.073 公克等情，有該公司96年8 月21日濫用藥物檢驗
    報告1 紙存卷可參（見偵查卷第21頁），足認證人甲○○前
    開指訴確實信而有徵，堪以採信。
  (二)至證人甲○○雖於本院審理時翻詞改稱：扣案之美沙冬係其
    自行於板橋分局辦公室桌上所取得，並非被告無償轉讓云云
    ，然證人甲○○於本院審理時先證稱：（問：你有看到被告
    拿出美沙冬放在桌子上面嗎？）有，放在辦公室的桌上。…
    …這桌上的美沙冬就是被告放在桌上的等語（見本院卷第39
    頁），旋又改稱：（問：你有看到被告從褲子口袋拿出美沙
    冬嗎？）我忘記了，我看到桌上有1 包，我是用猜的，以為
    是被告的等語（見本院卷第40頁），可知證人甲○○就其是
    否有親眼目睹被告將美沙冬放置於警局辦公室之桌上之情，
    所證前後不一，是其上揭所證是否屬實，已非無疑，而難遽
    採。再參以證人甲○○於本院審理時，就其於偵查中所為證
    述之內容，亦明確證稱：（問：在檢察官面前陳述時，是否
    處於提藥狀態？）沒有。……（問：檢察官的偵查筆錄是否
    你自己看過筆錄後，然後親自簽名的？）是的。（問：這個
    筆錄記載說，被告在分局的時候，偷偷塞給你1 包美沙冬，
    這段話是否你自己說的？）是的等語（見本院卷第38頁），
    可知證人甲○○於本院審理時已明確證稱其確有於偵查中證
    稱：被告於上開時、地，無償轉讓第二級毒品美沙冬5 顆之
    情甚明。況證人甲○○係與被告一同為警查獲，彼此間為朋
    友關係，並無任何仇恨之情，此經證人甲○○於本院審理時
    證述明確（見本院卷第37、38頁），衡情證人甲○○當無設
    詞誣陷被告之必要，益徵其於本院審理時改稱之詞，無非事
    後迴護被告所為翻異之詞，殊難採信，自應以其於偵查中在
    神智正常之情形下，出於自由意思所為而與事實相符之陳述
    ，較為可採。
  (三)又證人甲○○就其於警詢、偵查中之陳述，固於本院審理時
    證稱：其於警詢及檢察官訊問時，因人在提藥，係處於意識
    不清楚所為之陳述云云，然其隨即於檢察官交互詰問而問及
    其之前在檢察官面前陳述時，是否也是處於提藥狀態？之問
    題時，旋又證稱：沒有等語（見本院卷第37頁），再參以證
    人甲○○為警查獲之時間係96年7 月27日22時8 分許，而為
    警詢問製作警詢筆錄之時間則係翌日即96年7 月28日13時許
    ，此有詢問筆錄存卷足參，可知警員詢問證人甲○○之時間
    ，距其為警查獲之時間，已相隔一天，而讓證人甲○○充分
    休息一晚，再觀諸證人甲○○接受檢察官訊問之時間為「96
    年11月5 日10時44分許」，此有訊問筆錄在卷可佐，顯見檢
    察官係於證人甲○○為警查獲而在監執行3 個多月後，始訊
    問證人甲○○，實難認證人甲○○為警詢問及檢察官訊問時
    ，有何處於毒癮發作而神智不清之情形，是其上開所證，顯
    係臨訟迴護被告之語，殊無可採。
  (四)綜上所述，被告所辯，要係事後卸責之詞，不足採信。本案
    事證明確，被告犯行，洵堪認定，應依法論科。
二、論罪科刑部分：
  (一)查美沙冬係毒品危害防制條例第2 條第2 項第2 款所規定之
    第二級毒品。核被告無償轉讓第二級毒品美沙冬予甲○○之
    行為，係犯毒品危害防制條例第8 條第2 項之轉讓第二級毒
    品罪。
  (二)按轉讓毒品達一定數量者，加重其刑至二分之一，其標準由
    行政院定之，毒品危害防制條例第8 條第6 項定有明文；並
    行政院據該規定於93年1 月7 日發布轉讓持有毒品加重其刑
    之數量標準，該標準第2 條第1 項第2 款規定，轉讓第二級
    毒品：淨重10公克以上者，加重其刑至二分之一。查被告前
    開轉讓予甲○○之第二級毒品美沙冬共5 顆，其中甲○○已
    施用2 顆，所餘3 顆美沙冬，經臺灣檢驗科技有限公司取其
    中半顆鑑驗而知該半顆之重量為0.073 公克（有前開卷附之
    濫用藥物檢驗報告可佐），再參以證人甲○○證稱所持有之
    美沙冬，其重量、大小都一樣之語（見本院卷第42頁），可
    知被告前開轉讓之第二級毒品美沙冬5 顆之淨重約為0.73公
    克（即0.073 ×2 ×5 ＝0.73），其總淨重合計未逾10公克
    以上，未達上開加重其刑之標準，自無依毒品危害防制條例
    第8 條第6 項規定加重其刑之必要，附此敘明。
  (三)被告有如事實一之(一)所示之犯罪科刑及執行情形，有臺灣高
    等法院被告前案紀錄表在卷可稽，其於上開有期徒刑執行完
    畢後5 年內，故意再犯本案有期徒刑以上之罪，為累犯，應
    依刑法第47條第1 項之規定，加重其刑。
  (四)爰審酌被告有如前開事實一之(二)至(七)所示之前科紀錄（卷附
    之臺灣高等法院被告前案紀錄表可佐），素行不佳，兼衡其
    犯罪之動機、目的、手段、轉讓第二級毒品之情節、數量、
    所生危害及犯後否認犯行之態度等一切情狀，量處如主文所
    示之刑，以示懲儆。
  (五)又中華民國96年罪犯減刑條例雖於96年7 月4 日制定公布，
    並自同年月16日施行，然本案被告之犯罪日期為96年7 月28
    日，係在該條例第2 條所規定之96年4 月24日以後，是本案
    核與減刑之要件不符，自不得減刑，併此指明。
三、沒收部分：
    扣案之證人甲○○所持有之美沙冬3 顆，係查獲之第二級毒
    品，不問屬於被告與否，應依毒品危害防制條例第18條第1
    項前段規定，宣告沒收銷燬之。至扣案之被告本身所持有之
    美沙冬4 顆，乃係被告本身就醫治療毒癮所持有之物，核與
    本案轉讓第二級毒品犯行無關，自無於本案併予宣告沒收銷
    燬之必要，附此指明。
據上論斷，應依刑事訴訟法第299 條第1 項前段，毒品危害防制
條例第8 條第2 項、第18條第1 項前段，刑法第11條前段、第47
條第1 項，判決如主文。
本案經檢察官郭季青到庭執行職務。
中    華    民    國    97    年    9     月    23    日
                  刑事第十七庭  審判長法  官  許必奇
                                      法  官  陳明偉
                                      法  官  鄧雅心
以上正本證明與原本無異。
如不服本判決應於送達後10日內向本院提出上訴狀。
                                      書記官  王小芬
中    華    民    國    97    年    9     月    23    日
附錄本案論罪科刑法條
毒品危害防制條例第八條
轉讓第一級毒品者，處一年以上七年以下有期徒刑，得併科新臺
幣一百萬元以下罰金。
轉讓第二級毒品者，處六月以上五年以下有期徒刑，得併科新臺
幣七十萬元以下罰金。
轉讓第三級毒品者，處三年以下有期徒刑，得併科新臺幣三十萬
元以下罰金。
轉讓第四級毒品者，處一年以下有期徒刑，得併科新臺幣十萬元
以下罰金。
前四項之未遂犯罰之。
轉讓毒品達一定數量者，加重其刑至二分之一，其標準由行政院
定之。


司法院資訊處製作；財團法人民間司法改革基金會備份。
